最高法院民事判決　　　　　　　九十四年度台上字第四八八號
　　上　訴　人　乙○○即王成.
　　　　　　　　丙○○即王成.
　　兼　共　同
　　訴訟代理人　甲○○兼王成.
　　被 上訴 人　丁○○
　　　　　　　　　　　　4樓
　　　　　　　　戊○○
上列當事人間請求損害賠償事件，上訴人對於中華民國九十三年
五月三十一日台灣高等法院再審判決（九十二年度再字第一一九
號），提起上訴，本院判決如下：
    主  文
上訴駁回。
第三審訴訟費用由上訴人負擔。
    理  由
本件上訴人王成龍於民國九十三年十月十四日死亡，其繼承人為
上訴人甲○○、丙○○、乙○○及邱月星，惟邱月星已於同年十
二月九日向台灣新竹地方法院（下稱新竹地院）表示拋棄繼承，
經該院准予備查，有該院民事庭九十三年十二月二十日新院月家
謙九十三繼四○○字第一○六五八號通知可憑，茲甲○○、丙○
○提出戶籍謄本聲明承受訴訟，核無不合；另王成龍之繼承人中
之乙○○未聲明承受訴訟，本院依職權命其續行訴訟。又甲○○
具有律師資格，依民事訴訟法第四百六十六條之一第一項規定，
其提起第三審上訴，自毋庸委任律師為訴訟代理人，且得受本件
其餘上訴人之委任為訴訟代理人。均先予敘明。
其次，上訴人主張：伊等於新竹地院八十二年度訴字第一○一○
號、台灣高等法院八十八年度上更(三)字第六八號及最高法院八十
九年度台上字第一一○二號確定判決（以下稱原確定判決）後之
九十二年九月一日，因整理已故母親王尾之舊櫃時，始發現六十
年五月十日王尾所簽立之委任狀，足證王尾為坐落新竹市○○段
第二一四、二三○、二三四號土地（下稱系爭土地）之真正所有
權人，被上訴人二人及王成信僅為受託人，該委任狀為原確定判
決所未斟酌之證物等情，依民事訴訟法第四百九十六條第一項第
十三款之規定，提起再審之訴，求為將原確定判決廢棄，並駁回
被上訴人在前訴訟程序第一審之訴之判決。
原審以：上訴人以伊等於九十二年九月一日因整理王尾之舊櫃時
，始發現六十年五月十日王尾所簽立之委任狀，因原確定判決未
斟酌該證物，有民事訴訟法第四百九十六條第一項第十三款規定
之再審事由，於九十二年九月二十四日向原法院提起再審之訴，
有卷附再審狀原法院收文戳記可憑，並未逾知悉之日起三十日，
且自原確定判決後亦未逾五年，核與民事訴訟法第五百條之規定
相符。次查上訴人所提出之王尾所簽立之委任狀，其內固載：「
為王家所有債務，全般由四男甲○○負責處理，本人管業王家所
有一切權義與資產，贈與於四男甲○○，以利其管業返債。委任
人茲委任受任人為全權代理人，就全般管業返債有為一切訴訟行
為之權」，但此僅得證明王尾曾授權甲○○有權代為處理其有權
管理之財務事項，並不包含屬於被上訴人、王成信所有之系爭土
地，上訴人所提出之委任狀既無從證明王尾與被上訴人、王成信
間就系爭土地有信託關係存在，仍無解於上訴人偽造王尾與被上
訴人、王成信間就系爭土地之買賣契約，並以訴訟詐欺之行為共
同侵害被上訴人、王成信之所有權。因之上訴人所提出之委任狀
，縱受斟酌，亦無法證明王尾與被上訴人、王成信間就系爭土地
有信託關係存在，上訴人仍無可受較有利之裁判，是其提起本件
再審之訴，顯無理由，爰不經言詞辯論逕以判決駁回之。
按再審之訴，應於三十日之不變期間內提起。前項期間，自判決
確定時起算；其再審之理由發生或知悉在後者，自知悉時起算；
但自判決確定後已逾五年者，不得提起，民事訴訟法第五百條第
一項、第二項分別定有明文。查上訴人係以伊等於九十二年九月
一日因整理王尾之舊櫃時，始發現王尾於六十年五月十日所簽立
之委任狀，而於九十二年九月二十四日向原審提起本件再審之訴
。惟查上訴人於九十一年七月二十三日向本院九十一年度台再字
第三八號損害賠償再審之訴事件提出之民事補充再審理由(二)狀中
，即已提出王尾六十年五月十日所簽立之委任狀，列為該事件之
再證八（見本院九十一年度台再字第三八號卷第七七頁），顯見
上訴人於九十一年七月二十三日已知悉此一委任狀，其遲至九十
二年九月二十四日始以發現未經斟酌之證物為由提起再審之訴，
已逾三十日之不變期間，其再審之訴為不合法，應予駁回。原審
駁回上訴人再審之訴，雖非以此為理由，惟其結論尚無不合，仍
應予維持。上訴論旨，指摘原判決違法，求予廢棄，非有理由。
據上論結，本件上訴為無理由。依民事訴訟法第四百八十一條、
第四百四十九條第二項、第七十八條，判決如主文。
中　　華　　民　　國　九十四　年　　三　　月　 十八 　日
                      最高法院民事第四庭
                          審判長法官  吳　正　一
                                法官  黃　義　豐
                                法官  簡　清　忠
                                法官  朱　建　男
                                法官  陳　碧　玉
      本件正本證明與原本無異
                                      書  記  官
中　　華　　民　　國　九十四　年　　三　　月　 三十 　日
                                                      Ｑ
